【裁判字號】    92,上訴,1298
【裁判日期】    921224
【裁判案由】    重傷害等
【裁判全文】
臺灣高等法院臺中分院刑事判決          民國九十二年度上訴字第一二九八號
    上  訴  人  臺灣彰化地方法院檢察署檢察官
    上  訴  人
    即  被  告  癸○○
    選任辯護人  陳世煌
                劉嘉堯
    上  訴  人
    即  被  告  庚  ○
    輔  佐  人  丙  ○
右上訴人因被告等重傷害等案件，不服臺灣彰化地方法院中華民國九十二年五月十三
日第一審判決（民國九十一年度訴字第一○五○號，起訴案號：臺灣彰化地方法院檢
察署民國九十一年度偵字第三三九九號），提起上訴，本院判決如左：
    主      文
上訴駁回。
    事      實
一、緣癸○○與庚○為多年鄰居，庚○於民國（下同）九十一年三月二十八日晚上九
    時許，騎駛機車行經彰化縣二林鎮趙甲里鎮平巷之圓和宮前，見癸○○與他人在
    該處乘涼聊天，因不詳緣故與癸○○發生口角，竟基於傷害人身體之概括犯意，
    先徒手毆打癸○○之手及臉部（未成傷），復返回家中取來其所有之鐵管，以該
    鐵管毆打癸○○之左小腿，致其受有左小腿挫傷之傷害，迄癸○○將其鐵管搶下
    ，庚○方始離去，癸○○亦駕車離開欲返回家中，惟在回家途中，復遭庚○騎駛
    機車，在同鎮趙甲里鎮平巷五十二號前攔阻，庚○持另一長約一百一十公分，直
    徑約三公分之鐵管，敲打癸○○所駕駛之汽車車窗（毀損部分未據告訴），癸○
    ○遂下車與之理論，豈料庚○一見癸○○下車，不發一言即持鐵管毆打癸○○，
    癸○○則以手抵擋，致其受有頭部撕裂傷、左手中指掌骨及第三近端指骨骨折等
    傷害，癸○○隨即搶下庚○之鐵管，並基於傷害人身體之犯意，於客觀上能預見
    以長約一百一十公分、直徑約三公分之鐵管毆打人之身體有致人於重傷害之可能
    ，惟其於主觀上並未注意於此，以所搶下之鐵管毆打庚○數下，迄見庚○倒地始
    行罷手，致庚○因而受有頭部外傷併開放性下陷性骨折、腦內出血、硬腦膜上、
    下血腫、蜘蛛網膜下腔出血、右側撓尺開放性骨折、右側偏癱，腦傷後呈口語不
    清、喪失語言及記憶障礙終日無法工作之重傷害。
二、案經癸○○及庚○之女戊○○訴由彰化縣警察局二林分局報請臺灣彰化地方法院
    檢察署檢察官偵查起訴。
    理      由
一、訊據上訴人即被告兼被害人庚○（以下簡稱被告庚○）於偵、審中及本院行調查
    及審理時已無陳述能力；被告兼告訴人癸○○（以下簡稱被告癸○○）則於本院
    行調查及審理時或否認有上開犯行，辯稱：當日伊在圓和宮前面坐，庚○先過來
    罵伊，又以手打伊的手及臉部，用三字經罵伊後就走了，第二次庚○返家後又拿
    鐵管來廟口打伊左小腿，伊將鐵管搶下，便開廂型車要回家，但庚○又騎機車在
    二林鎮趙甲里鎮平巷五二號前擋住伊，拿鐵管敲伊車窗玻璃，伊便下車與之理論
    ，庚○見伊下車就拿鐵管打伊頭部及左手中指，伊便搶下他的鐵管，並沒有再打
    他，不知道他的頭部為何受傷各等語。辯護人為被告癸○○辯護意旨為：（一）
    被告癸○○固於警、偵訊中坦承有持鐵管毆打庚○，惟其於本院行調查、審理時
    否認有毆打庚○之情事，被告所為陳述前後不一，容有瑕疵，則舉重以明輕，揆
    諸刑事訴訟法第一百五十六條第二項明文，自應依其他積極證據證明被告犯行。
    而庚○固受有頭部外傷併開放性下陷性骨折、腦內出血、硬腦膜上、下血種、蜘
    蛛網膜下腔出血致喪失言語能力之重傷害、右側橈骨開放性骨折之傷害，有卷附
    診斷書足憑，惟該診斷書充其量僅能作為庚○受傷狀況之證明，就被告癸○○是
    否下手持鐵條傷害被害人，無法為相當程度之補強；矧扣案鐵條上是否留有被告
    指紋，藉以證明被告曾持有該鐵條，就卷內資料以觀，仍無法得知；又本件亦無
    證人親眼目睹被告癸○○持鐵條毆打庚○，則庚○指被告癸○○持鐵條毆打伊云
    云，除伊一人之指訴外，別無其他積極證據證明。（二）證人丁○○固於警訊、
    偵查暨原審法院審理及本院行調查時分別證稱：「當時我在二林鎮：新生國小對
    面路邊遇到癸○○向我說我叔叔被他毆打倒地叫我請救護車送醫。」「他說你叔
    叔被我打倒在路上，叫我趕快叫救護車救他。」「（問：是否看到當天爭執之經
    過？）沒有看到，是癸○○去跟我說的，他說我叔叔被他打，叫我叫救護車，他
    沒有說他們為何事起爭執。」各等語。證人既未親眼目睹事情發生經過，縱使被
    告癸○○曾經對伊說過類似話語，亦有可能係被告癸○○見到庚○之親人即證人
    丁○○，為虛張聲勢之故，未必有如被告癸○○所敘述之事實，且被告癸○○縱
    使曾經與庚○發生爭執在先，則在其離開現場迄其見及證人丁○○之該段期間，
    或有可能係被害人碰巧遭受其他仇人追擊，導致重傷之結果，在在均有可能，是
    證人丁○○之證述，就被告癸○○是否曾持鐵條毆打庚○，仍無法為相當之證明
    。基上所陳，本件容有合理可疑存在，依罪疑唯輕之原則，應為有利於被告之判
    決。（三）退步言之，縱認被告癸○○確有持棍傷害庚○，但公訴意旨亦認本案
    起因於庚○先持棍攻擊被告之手部、臉部、乃至被告的左小腿等多處，等被告癸
    ○○奪下庚○之鐵棍後，庚○始行離去﹔待其駕車欲返家途中，第二度又遭庚○
    再度持鐵棍攻擊，庚○先是敲打其車窗，而後又攻擊其身體。由此可見，至此為
    止都是庚○在不法侵害被告癸○○，其依刑法第二十三條之規定，本可對之正當
    防衛，此乃法律所賦予其之權利所在。公訴意旨僅以被告癸○○自承直到將庚○
    打倒方離開，即推論其非僅係正當防衛，而是另有傷害故意；但正當防衛之所以
    不同於緊急避難者，乃其係屬權利行為，對於別人的不法侵害，本來就可以主張
    有效的反擊，而不是若有似無的消極逃避；換言之，受不法攻擊者本就有權利可
    以採取完全可靠、確信對方不會反而再近一步攻擊的有效防衛行為。如果被告癸
    ○○不將庚○打倒，那庚○會不會爬起來又繼續攻擊呢？因庚○所為的第一次攻
    擊中，被告癸○○就是因為僅以消極的方式防衛（奪下庚○的鐵棍而已），所以
    才會招來第二次更嚴重攻擊，所以其將庚○打倒在地，以確信庚○不會再攻擊伊
    ，此原屬正當防衛的正確合理方式，其並沒有在庚○倒地後又繼續攻擊、傷害庚
    ○，是其僅確保庚○不會再攻擊自己而已，故縱認被告癸○○曾持棍攻擊庚○，
    但此應屬正當防衛之行為，而得阻卻違法等語。被告庚○輔佐人丙○則以：本件
    被告癸○○就事發經過前後為不一致之陳述，是其指述被告庚○毆打其等語，顯
    有瑕疵；又本件固有斷裂木棒、鐵管扣案，然被告癸○○於九十二年四月二十九
    日原審法院庭訊時陳稱：庚○並非以上開器械毆打伊等語，是本件並無相關物證
    足資證明被告庚○確有持鐵管毆打癸○○之犯行。再本件案發時間係在九十一年
    三月二十八日晚間九時許，然癸○○所提之驗傷單之日期卻係在九十一年三月二
    十九日，距離案發時間已有一段期間，其間造成癸○○有如驗傷單上記載之傷勢
    原因不一而足，未必即為被告庚○所造成；且案發時間為晚上九時許，大多數醫
    療院所均尚未休診，則何以癸○○不直接去驗傷，實啟人疑竇？另依據證人丁○
    ○於警訊、偵查之證述內容，癸○○在案發後尚駕車經過親口告訴伊庚○受傷倒
    地之事實，而丁○○俱未提及癸○○當時有任何受傷的情形，足徵癸○○所提驗
    傷單上所記載之傷勢，是否即係被告庚○所為，非毫無推究之處，是癸○○所提
    彰化基督教醫院出具之驗傷單，就被告庚○是否持鐵管毆打癸○○乙節，亦無法
    為相當程度之補強，從而，本件除癸○○一人有瑕疵之指述外，別無其他積極證
    據足資證明被告庚○有傷害之犯行，應依據嚴格之證據裁判主義，為被告庚○無
    罪之諭知各等語。惟查：
甲、被告庚○部分：
（一）被告癸○○先於上開時、地，連續遭被告庚○持鐵管毆打成傷之犯罪事實，業
      據癸○○於警、偵訊中（見偵查卷第三至四頁、第二十五頁背面至二十七頁正
      面，詳如後述），及原審法院調查時（見本院卷第四十一頁），本院行調查及
      審理時一再指述綦詳，被告庚○亦於原審法院行調查時點頭表示確有毆打癸○
      ○之情事，復有卷附之財團法人彰化基督教醫院二林分院所出具之癸○○診斷
      書一紙及扣案之鐵管一支可資佐證。
（二）被告癸○○雖於警、偵訊時及原審並本院行調查、審理時就其有無持鐵管毆打
      庚○之情事先後為不相一致之陳述，然其就先遭被告庚○持鐵管毆打及毀損其
      所有之車輛等情則始終堅指如一，並未有何相矛盾之指述，尚難僅因其否認自
      己所涉之罪嫌，即遽認其上開指述亦有瑕疵，況被告癸○○於案發後翌日（即
      九十一年三月二十九日）上午即前往警局報警處理，並對被告庚○提出傷害告
      訴；而被告庚○之女兒戊○○則係於同年四月二日始至警局代被告庚○對被告
      癸○○提出傷害告訴，若非被告庚○確有為上開犯行，被告癸○○豈會於案發
      後即無故向警方指陳被告庚○毆打其等情？又被告庚○之姪子丁○○雖於警、
      偵訊中均未指述案發當晚遇見被告癸○○時，被告癸○○有受傷之情事，然此
      或因當時天色已暗且被告癸○○僅係前來告知被告庚○受傷，時間短暫，致證
      人丁○○未及看清楚被告癸○○是否受有傷害；或係因證人丁○○刻意迴護被
      告庚○而未為完全之陳述，尚難以此即遽任被告癸○○於案發當晚遇見證人丁
      ○○時，尚未受有上開傷害，再被告癸○○因案發當晚天色已暗，致無法清楚
      辨認扣案之鐵管是否確為被告庚○用以毆打其之鐵管，然其於原審及本院審理
      時已明白供稱庚○係持類似之鐵管毆打伊，而該扣案之鐵管經原審法院當庭勘
      驗，鐵管前端沾有血跡，而該鐵管又係警員於案發現場所查扣，被告癸○○亦
      曾於警訊中供稱：被告庚○第二次持鐵管毆打伊時，伊搶下該鐵管反擊，之後
      便將那支鐵管遺留於現場，自行駕車離開等語（詳後述），堪認扣案之鐵管應
      係被告庚○持以毆打被告癸○○之工具無訛，至被告癸○○於案發後先就近處
      理傷口，迄翌日上午始至醫院就診，此亦無何悖於常情，亦難以此遽為有利被
      告庚○之事實認定，從而，被告庚○上開傷害被告癸○○之事實，應堪以認定
      。
乙、被告癸○○部分：
（一）被告癸○○雖於原審及本院行調查、審理時咸否認有何傷害庚○致重傷之犯行
      ，惟其先於警詢中供稱：因庚○在圓和宮前毆打伊，伊駕車離開，他又追至二
      林鎮趙甲里鎮平巷五二號前，將伊攔下，他拿一支白鐵管敲伊車子，伊下車後
      他就拿那支白鐵管打伊頭部及左手掌，伊搶下他的鐵管時，庚○跌倒，伊就用
      那支鐵管毆打他，他有無受傷伊不知道，之後伊將那支鐵管留在現場，自行駕
      車離開各等語（見偵查卷第三、四頁）；復於偵查中陳稱：「（九十一年三月
      二十八日晚上九時多，於彰化縣二林鎮趙甲里鎮平巷圓和宮前打庚○？）那天
      我和好多個鄰居坐在廟前乘涼，庚○經過，就用三字經罵我們，他本來神經就
      有問題，罵完，他就拿他騎機車帶來的鐵管打我們，在廟前他打我腳、手和耳
      光，我就搶他的鐵管，他就跑了。後來我開三八○六白色車子要回家，他在張
      懷家前又騎機車攔住我，拿另一支鐵管敲我（車子）右手邊第二個窗戶，他敲
      到（窗子的）鐵框所以不能關窗戶，我下車問他為何砸我車？但他一棒就往我
      頭上打，又打我左手，致我左手骨折，我就搶下他的鐵管，我覺得很痛，搶下
      來就打他，打哪裡我不知，打幾下我不知，他倒下來後，我就開車離開去敷藥
      。（幾個人打庚○？）只有我一個人。（何時向丁○○說庚○被你打？）打完
      約九點多、十點多，我準備去醫院路上，經過丁○○的檳榔攤，向他說：「我
      和你叔叔吵架，你去看看。」（鐵管現於何處？）第一支扔掉、第二支拿到派
      出所。（為何知庚○精神有問題，還要與他糾纏？）我是下車要和他理論，但
      他既然要我命，我只好和他拼命，他有犯過殺人罪。」各等語（見偵查卷二十
      五頁反面至二十七頁正面），被告癸○○已於警、偵訊中一再明確供述其於搶
      下庚○持以攻擊其之鐵管後，又以該鐵管毆打庚○等情，且證人丁○○亦於警
      、偵訊中證稱：九十一年三月二十八日晚上十一點多，癸○○至伊開設之檳榔
      攤對伊說：「你叔叔被我打倒在路上，趕快叫救護車救他」等語，核與被告癸
      ○○於偵訊中供述其於當晚毆打庚○之後，曾通知丁○○等情節相符，若被告
      癸○○於二人爭執時未毆打庚○，也不知庚○為何受傷即駕車離開現場，豈有
      可能於其駕車離開途中即特通知庚○之姪子丁○○送庚○就醫？再被告癸○○
      僅通知丁○○送庚○就醫，也未再有任何不利庚○或丁○○之言詞，再者證人
      乙○○於本院行調查時到庭證稱：癸○○與庚○於九十一年三月二十八日晚上
      九時許有無發生爭執，當時我不知道。不過半夜之時，聽到一聲很大之聲音，
      也有人與聲音，我下樓看到一個人躺在路邊，我有叫躺在地上的人（與庚○
      體型差很多，不過應該是庚○沒有錯），他沒有回應，有看到車子開走，我有
      叫救護車各等語（見本審一卷第二○五頁）以上等情以觀，實難認被告癸○○
      有何為虛張聲勢而向丁○○為上述通知之意思，及未毆打庚○之情事，且庚○
      也確因頭部外傷等傷害，於九十一年三月二十九日凌晨（即案發當晚之翌日凌
      晨）被送至童綜合醫院就醫、進行手術並住院治療，有童綜合醫院診斷證明書
      、童綜合醫院九十一年七月八日（91）童醫字第四六○號函所檢附之庚○病歷
      資料影本各一份附卷可稽（附於偵查卷第十頁、第三十一頁至第一百二十九頁
      ），並該院之診斷證明書一份在卷為憑（見本審一卷第一四八頁），是被告於
      警、偵訊中之供述，洵非無據，況依經驗法則，被告於案發之初之供述較少權
      衡利害得失或受他人干預，比之事後翻異之詞，自較可信，足認被告癸○○於
      警、偵訊中之供述，洵堪採信，其事後於原審及本院調查、審理時翻異其詞，
      顯係飾卸之詞，不足採信，被告癸○○確持鐵管毆打庚○之犯行，應堪認定。
（二）又庚○於九十一年三月二十八日晚上，遭被告癸○○毆傷頭部，經送童綜合醫
      院進行開顱手術等治療後，雖神智清醒，但口語不清、思考、記憶、計算能力
      減低，且右上臂行動不良，迄今仍呈口語不清、喪失語言能力，此有童合醫院
      函附之彰化縣身心障礙者鑑定書、洪宗鄰醫院九十一年七月十五日（九一）洪
      醫字第○○四一號函在卷可參（附於偵查卷第一百二十六頁至第一百二十八頁
      、第一百三十頁），並據原審法院及本院當庭勘驗屬實，又據鑑證人壬○○醫
      師於本院行調查時到庭鑑證稱：庚○無法用聲音或語言與人溝通，最主要是腦
      傷重造成的，其是於九十一年三月二十九日送到醫院，當他是呈現昏迷的狀態
      ，有開放性骨折，其肢體右上肢是中度、右下肢是重度，無法用語言聲音與人
      溝通，是屬傷重度，在我們的專業判斷上，其是沒辦法再常工作，他第一次來
      醫院開刀前是重度昏迷，其恢復的情況來判斷，應該是外力造成的，百分之九
      十以上無法治療各等語（見本審二卷第二十頁），足見庚○所受傷害，已達毀
      敗語能之重傷害程度。至於證人辛○○、己○○二人之訪查報告（見本審一卷
      第八十六頁），註明庚○為弱智，但據其等到庭供稱：是經由訪查旁人告訴我
      們的等語（見同上卷第二○七頁），既是如此，其等非醫藥之專業人員，乃慈
      善機構之善心人士，所作之紀錄自難作為庚○之身體在此受傷前已屬重傷程度
      之證明。詳情已見上開醫師之詳細陳明，因之被告癸○○請再予傳陳文能、謝
      孟周予以證明庚○自始即有語言障礙，已無必要，詳如上述。
（三）復按重傷罪之成立，必須行為人原具有使人受重傷之故意始為相當，若其僅以
      普通傷害之意思而毆打被害人，雖發生重傷之結果，亦係刑法第二百七十七條
      第二項後段普通傷害罪之加重結果犯，祇應成立傷害人致重傷罪，不能以刑法
      第二百七十八條第一項之重傷罪論科（最高法院五十九年度台上字第一七四六
      號判例可資參照），先予明。經查，被告癸○○與庚○間並無仇怨，本案係
      因庚○先持鐵管毆打癸○○頭部、手部等處，致其受有頭部撕裂傷、左手中指
      掌骨及第三近端指骨骨折等傷害，癸○○始搶下鐵管攻擊庚○等情，已詳前述
      ，事出突然，實難認被告癸○○具有重傷害之故意，應認其僅具有普通傷害之
      犯意。惟被告癸○○持以攻擊庚○之鐵管，質地堅硬，且長約一百一十公分、
      直徑約三公分，有相當之重量，持以毆打人之身體有致人於重傷害之可能，此
      乃一般人所能預見，被告癸○○持該鐵管毆打庚○頭部、身體多處，致其受有
      頭部外傷併開放性下陷性骨折、腦內出血、硬腦膜上、下血腫、蜘蛛網膜下腔
      出血、右側撓尺開放性骨折等傷害，且腦傷經治療後仍呈口語不清、喪失語言
      能力之重傷害，雖無積極證據足以佐證被告癸○○主觀上具有使庚○發生重傷
      害結果之認識，然被告癸○○之傷害行為與庚○所受之重傷結果間，具有相當
      因果關係，揆諸前開說明，被告癸○○係基於普通傷害之犯意毆打庚○，雖因
      而致庚○產生重傷害之結果，仍應僅成立傷害人致重傷罪。
（四）再按刑法第二十三條之正當防衛必須對於現在不法之侵害始得為之，侵害業已
      過去，即無正當防衛可言。至彼此互毆，又必以一方初無傷人之行為，因排除
      對方不法之侵害而加以還擊，始得以正當防衛論。故侵害已過去後之報復行為
      ，與無從分別何方為不法侵害之互毆行為，均不得主張防衛權（參見最高法院
      三十年上字第一○四○號判）。查本件雖係庚○先持鐵管毆打被告癸○○，然
      被告癸○○既自承已將該鐵管搶下，則現在不法侵害，是否仍存在？被告癸○
      ○是否仍有防衛權，實有疑問？依被告癸○○所述，其所受之傷害均是在其將
      鐵管搶下之前，遭被害人庚○毆打成傷，於其將鐵管搶下之後即未再遭庚○毆
      打等情觀之，復參以被告癸○○於案發當時年四十八歲，身材較為壯碩；被害
      人庚○於案發當時年六十一歲，體型較為嬌小，堪認庚○遭被告癸○○搶下其
      鐵管之後，其攻擊能力已大為削弱，甚於被告癸○○之壓制下，其已無攻擊能
      力，足見被告癸○○所遭受之現在不法侵害業已過去，則被告癸○○竟再持該
      鐵管毆打庚○數下，直至庚○倒下，始罷手離去，顯非僅基於防衛之意思而加
      以反擊，應係另基於傷害之意思，於侵害已過去後另為報復行為，是依上開說
      明，被告癸○○傷害庚○之行為，核與正當防衛之要件不符，自無從主張其係
      正當防衛行為而得阻卻違法。
（五）至證人即庚○之兄丙○於原審法院調查時指述被告癸○○與庚○發生爭執之緣
      由稱：「庚○在被打當天下午來告訴我，他有些錢在我大哥（即陳堆）的身上
      ，他要將它拿回來，當時我大哥在賭場打麻將，庚○去賭場找我大哥叫他回來
      ，他怕他的錢被我大哥輸掉，可是我大哥不回來，庚○一氣就將桌子翻掉後掉
      頭就走，之後一群人就追出來打庚○。」等語，然此為被告癸○○所否認，經
      同院傳喚證人陳堆到庭證稱：「（九十一年三月二十八日下午，你有無去圓和
      宮賭博，庚○去找你，並翻賭場的桌子？）庚○於當日下午五、六點去找我，
      他是為了他的住處被火燒了，有人樂捐給他的錢里長及代表交給我保存，他怕
      他的錢被我花掉，去質問我，我說等我回去我再拿還給他，他也沒有說什麼，
      我們就一起回家，他並未翻我的桌子，當時也沒有與他人吵架。（你是否知道
      後來庚○為何會與人吵架？）我不知道，庚○與人吵架是晚上八、九點的事，
      我回去後就去睡覺，我是事後才知道他被打。」各等語，核與證人丙○所述之
      情節亦不相符合，況經同院再訊問丙○對陳堆所證述上開情節有何意見？丙○
      又改指稱：「庚○翻桌子的時間不是陳堆在場的時候，我是聽別人說庚○有去
      翻桌子。」等語，是丙○既非親自見聞被告癸○○與庚○發生爭執之經過，又
      非親自聽聞庚○敘述二人有何爭執，則尚難以其聽聞他人所述及其前後不一之
      指述為不利被告癸○○之認定，是遽難認定被告癸○○有先鳩合群眾共同毆打
      庚○之情事，附此敘明。
    綜上所述，本件事證明確，被告二人上開犯行，均堪認定，均應依法論科。
二、按刑法第十條第四項第四款之規定：毀敗語能、味能或嗅能者，為重傷害，查庚
    ○於上開時、地，遭被告癸○○毆傷頭部，經送醫治療後，迄今仍呈口語不清、
    喪失語言能力，已如前述，足認其已達毀敗語能之重傷害程度，是核被告癸○○
    所為，係犯刑法第二百七十七條第二項後段之傷害致重傷罪；又被告庚○連續持
    鐵棍毆打癸○○成傷，核其所為，係犯同法第二百七十七條第一項之普通傷害罪
    。被告庚○先後二次持鐵管毆打癸○○，所犯係構成要件相同之罪，顯係基於概
    括犯意反覆為之，為連續犯，依刑法第五十六條之規定，以一罪論，並加重其刑
    。原判決因依刑法第五十六條、第二百七十七條第一項、第二項後段、第四十一
    條第一項前段、第三十八條第一項第二款，罰金罰鍰提高標準條例第一條前段、
    第二條，審酌被告二人因細故起爭執，被告庚○竟先持鐵管毆打被告癸○○，被
    告癸○○始搶下鐵管予以攻擊，因而致被告癸○○受有語言能力喪失之重傷害，
    惟被告癸○○矢口否認其犯行，犯後態度不佳，顯無悔意，且未見其有何誠意與
    被告庚○達成和解，亦從未表達慰問之意，暨審酌被告二人品行、犯罪動機、目
    的、手段及所生危害等一切情狀，分別量處癸○○徒刑參年貳月，庚○徒刑參月
    ，以示懲儆，並就被告庚○之部分諭知如易科罰金之折算標準。扣案之鐵管係被
    告庚○所有，且為被告庚○持以傷害被告癸○○所用之物，已如前述，爰依刑法
    第三十八條第一項第二款之規定，併予宣告沒收，至扣案之斷裂木棍一支，並無
    證據證明係被告癸○○或其他共同正犯用以傷害被告庚○所用之物，自難併予諭
    知沒收，另被告庚○先於圓和宮前用以傷害被告癸○○之另一鐵管，並未扣案，
    又非義務沒收之物，為免將來執行困難，亦不併予沒收之諭知，均併此敘明。其
    認事用法及量刑均無不當，上訴人即公訴人認原判決對被告癸○○部分量刑過輕
    ，暨被告等均仍執前詞否認犯罪，非有理由，應予駁回。
三、被告庚○已無法為完全之陳述，爰依刑事訴訟法第三十五條第三項之規定，由其
    得為輔佐之人丙○陪同在場。
四、據上論斷，應依刑事訴訟法第三百六十八條，判決如主文。
本案經檢察官甲○○到庭執行職務。
中      華      民      國      九十二     年    十二     月   二十四   日
                                臺灣高等法院臺中分院刑事第六庭
                                      審判長法  官  李  文  雄
                                            法  官  陳  秀  
                                            法  官  陳  嘉  雄
右正本證明與原本無異。
庚○部分不得上訴，餘得上訴。
如不服本判決應於收受送達後十日內向本院提出上訴書狀，其未敘述上訴之理由者並
得於提起上訴後十日內向本院補提理由書（均須按他造當事人之人數附繕本）。
                                            書記官  陳  信  和
中      華      民      國      九十二     年    十二     月   二十五   日
                                                                        Ｒ


司法院資訊處製作；財團法人民間司法改革基金會備份。
